【裁判字號】    97,訴,2542
【裁判日期】    971014
【裁判案由】    違反毒品危害防制條例
【裁判全文】
臺灣彰化地方法院刑事判決              97年度訴字第2542號
公  訴  人  臺灣彰化地方法院檢察署檢察官
被      告  甲○○
                      樓
上列被告因違反毒品危害防制條例案件，經檢察官提起公訴（97
年度毒偵字第2522號），本院合議庭裁定改由受命法官獨任以簡
式審判程序審理，判決如下：
    主  文
甲○○施用第一級毒品，累犯，處有期徒刑拾月，扣案之玻璃球
吸食器壹組沒收。
    犯罪事實
一、甲○○前因施用第一、二級毒品案件，經本院於民國94年12
    月16日，以94年度訴字第1689號判處有期徒刑10月、8 月，
    應執行有期徒刑1 年5 月，復經臺灣高等法院臺中分院於95
    年4 月17日，以95年度上訴字第228 號判決上訴駁回確定，
    嗣經臺灣高等法院臺中分院於96年7 月16日，以96年度聲減
    字第217 號裁定減刑，並定其應執行有期徒刑為8 月又15日
    確定，於96年7 月16日縮刑期滿執行完畢。又因施用毒品案
    件，經本院於90年6 月19日，以90年度毒聲字第2472號裁定
    令入戒治處所施以強制戒治，於91年4 月19日停止戒治，所
    餘期間付保護管束，並於同年6 月18日保護管束期滿執行完
    畢，並由臺灣彰化地方法院檢察署檢察官於91年7 月3 日，
    以91年度戒毒偵字第615 、616 、617 號為不起訴處分確定
    。詎其於前揭強制戒治執行完畢釋放後5 年內，即94年2 月
    12日某時至同年3 月11日為警採尿前96小時內某時止，再因
    施用第二級毒品案件，經本院以94年度彰簡字第335 號判刑
    確定後，仍不知悔改，復基於施用第一級毒品海洛因、第二
    級毒品甲基安非他命之犯意，於97年6 月9 日晚間8 時許，
    在其位於彰化縣彰化市○○路○ 段503 巷2 弄4 號2 樓之住
    處，以將海洛因及甲基安非他命同時置於玻璃球吸食器，於
    下方燒烤，以吸食煙霧之方式，混合施用第一級毒品海洛因
    、第二級毒品甲基安非他命1 次。嗣於同年6 月10日下午2
    時30分許，經警持搜索票在上址查獲，並扣得其所有供其施
    用海洛因及甲基安非他命之玻璃球吸食器1 組。
二、案經彰化縣警察局彰化分局報請臺灣彰化地方法院檢察署檢
    察官偵查起訴。
    理  由
一、按除被告所犯為死刑、無期徒刑、最輕本刑為3 年以上有期
    徒刑之罪或高等法院管轄第一審案件者外，於刑事訴訟法第
    273 條第1 項程序進行中，被告先就被訴事實為有罪之陳述
    時，審判長得告知被告簡式審判程序之旨，並聽取當事人、
    代理人、辯護人及輔佐人之意見後，裁定進行簡式審判程序
    ；除簡式審判程序、簡易程序及第376 條第1 款、第2 款所
    列之罪之案件外，第一審應行合議審判，刑事訴訟法第273
    條之1 第1 項、第284 條之1 分別定有明文。本件被告甲○
    ○所犯係死刑、無期徒刑、最輕本刑為3 年以上有期徒刑或
    高等法院管轄第一審案件以外之罪，並於本院行準備程序時
    就被訴事實為有罪之陳述，本院合議庭依前揭規定，經評議
    結果，裁定改由受命法官獨任行簡式審判程序，先予敘明。
二、上開犯罪事實，業據被告甲○○於本院審理時坦承不諱，且
    其於97年6 月10日為警查獲時所採取之尿液，經送鑑驗結果
    ，確呈嗎啡及甲基安非他命陽性反應，有彰化縣警察局彰化
    分局委託檢驗尿液代號與真實姓名對照認證單及詮昕科技股
    份有限公司97年6 月20日濫用藥物尿液檢驗報告（報告編號
    ：00000000）各1 紙附卷可稽；此外，復有被告所有供其施
    用海洛因及甲基安非他命之玻璃球吸食器1 只扣案可佐，足
    認被告自白與事實相符，本件事證明確，被告犯行洵堪認定
    。
三、按海洛因、甲基安非他命為毒品危害防制條例第2 條第2 項
    第1 、2 款所稱之第一級毒品，不得施用、持有。次按，毒
    品危害防制條例於92年7 月9 日修正公布，自93年1 月9 日
    施行，其中第20條、第23條將施用毒品之刑事處遇程序，區
    分為「初犯」及「5 年內再犯」、「5 年後再犯」。依其立
    法理由之說明：「初犯」，經觀察、勒戒或強制戒治後，應
    為不起訴處分或不付審理之裁定；經觀察、勒戒或強制戒治
    執行完畢釋放後，「5 年內再犯」者，因其再犯率甚高，原
    實施之觀察、勒戒及強制戒治既已無法收其實效，爰依法追
    訴或裁定交付審理。至於經觀察、勒戒或強制戒治執行完畢
    釋放後，「5 年後再犯」者，前所實施之觀察、勒戒或強制
    戒治已足以遮斷其施用毒品之毒癮，為期自新及協助其斷除
    毒癮，仍適用「初犯」規定，先經觀察、勒戒或強制戒治之
    程序。從而依修正後之規定，僅限於「初犯」及「5 年後再
    犯」二種情形，始應先經觀察、勒戒或強制戒治程序。倘被
    告於5 年內已再犯，經依法追訴處罰，縱其第三次（或第三
    次以上）再度施用毒品之時間，在初犯經觀察、勒戒或強制
    戒治執行完畢釋放5 年以後，已不合於「5 年後再犯」之規
    定，且因已於「5 年內再犯」，顯見其再犯率甚高，原實施
    觀察、勒戒或強制戒治，已無法收其實效，即應依該條例第
    10條處罰（最高法院95年5 月9 日95年度第7 次刑事庭會議
    決議參照）。本件被告前因施用毒品案件，經本院於90年6
    月19日，以90年度毒聲字第2472號裁定令入戒治處所施以強
    制戒治，於91年4 月19日停止戒治，所餘期間付保護管束，
    並於同年6 月18日保護管束期滿執行完畢，並由臺灣彰化地
    方法院檢察署檢察官於91年7 月3 日，以91年度戒毒偵字第
    615 、616 、617 號為不起訴處分確定；復於上開強制戒治
    執行完畢5 年內，因施用第二級毒品案件，經本院於94年4
    月25日，以94年度彰簡字第335 號判處有期徒刑6 月確定等
    情，有臺灣高等法院被告前案紀錄表及臺灣彰化地方法院檢
    察署刑案資料查註紀錄表各1 份在卷足憑；是被告本件施用
    第一、二級毒品之犯行，雖已逾前次強制戒治執行完畢後5
    年之期間，然被告既曾於強制戒治執行完畢5 年內再犯，並
    經依法追訴處罰，初已不合於條文所定「5 年後再犯」之要
    件，即與毒品危害防制條例第20條第3 項所定適用初犯之規
    定不符，揆諸首揭決議意旨，本件被告已於「5 年內再犯」
    ，顯見其再犯率甚高，其後各次施用毒品之犯行，均毋須再
    重新施予觀察、勒戒或強制戒治之處遇程序，而應依毒品危
    害防制條第23條第2 項規定，逕予訴追處罰。綜上所述，本
    件犯罪事證已臻明確，被告前開犯行洵堪認定，應予依法論
    科。
四、又不同吸毒族群及不同毒品種類，可能有不同的施用方式，
    包括以燒烤、注射及加入香煙中吸食等方式施用，施用後在
    人體有不同的吸收、分佈、代謝及排泄之比率和時程。一般
    以靜脈注射方式給藥時為直接進入全身循環系統；以鼻吸或
    煙吸方式吸食時需經油鼻黏膜或肺泡吸收後再進入循環系統
    。若將海洛因與甲基安非他命混合置於玻璃球中以燒烤方式
    吸食，於施用者之尿液中應可檢出嗎啡、甲基安非他命之陽
    性反應，有行政院衛生署管制藥品管理局93年9 月6 日管檢
    字第0930008112號函文可資參考。另有關不同類毒品之施用
    方式，依據Yun Meng等人發表Inhalation Studies with
    Drugs of Abuse於National Institute on Drug Abuse的網
    站記述，海洛因與安非他命兩種毒品可以口服、鼻吸、煙吸
    或注射等方式施用。依Disposit ion of Toxic Drugs and
    Chemicals in Man第5 版，安非他命常以口服、靜脈注射方
    式濫用，甲基安非他命亦可注射方式濫用，而海洛因可以靜
    脈注射、皮下注射或鼻吸方式濫用，行政院衛生署管制藥品
    管理局亦曾於93年2 月9 日管宣字第0930001092號函文中說
    明，甲基安非他命可以口服、鼻吸、煙吸或注射等方式施用
    均有上開文獻及函文附卷可佐。是以，海洛因與甲基安非他
    命確實可以同一方式，諸如摻水以針筒注射體內、置於玻璃
    球吸食器，以燒烤吸食煙霧、或摻入香煙中點燃吸食等方式
    同時施用，公訴人認二者施用方法不同，似有誤解。被告所
    辯係於前揭時、地，以將海洛因及甲基安非他命同時置於玻
    璃球吸食器，於下方燒烤，以吸食煙霧之方式，混合施用第
    一級毒品海洛因、第二級毒品甲基安非他命1 次乙節，即無
    不可信之處；此外，復無其他積極證據足認被告係以不同方
    式，在不同時、地，分別施用海洛因與甲基安非他命，自不
    得遽為不利於被告之認定。
五、核被告甲○○所為，係犯毒品危害防制條例第10條第1 項施
    用第一級毒品罪、同條第2 項施用第二級毒品罪。其持有第
    一級毒品海洛因及第二級毒品甲基安非他命之低度行為，分
    別應為施用之高度行為所吸收，均不另論罪。被告以一行為
    同時施用第一級、第二級毒品，為想像競合犯，依刑法第55
    條之規定，應從一重之施用第一級毒品罪處斷（最高法院97
    年度臺上字第1895、2434號判決意旨參照），檢察官認應分
    論併罰，容有誤會。又被告前因施用第一、二級毒品案件，
    經本院於94年12月16日，以94年度訴字第1689號判處有期徒
    刑10月、8 月，應執行有期徒刑1 年5 月，復經臺灣高等法
    院臺中分院於95年4 月17日，以95年度上訴字第228 號判決
    上訴駁回確定，嗣經臺灣高等法院臺中分院於96年7 月16日
    ，以96年度聲減字第217 號裁定減刑，並定其應執行有期徒
    刑為8 月又15日確定，於96年7 月16日縮刑期滿執行完畢等
    情，亦有上開前案紀錄表在卷可按，其於有期徒刑執行完畢
    後5 年內，故意再犯本件有期徒刑以上之罪，為累犯，應依
    刑法第47條第1 項之規定，加重其刑。爰審酌被告無視於毒
    品對於自身健康之戕害及國家對於杜絕毒品犯罪之禁令，一
    犯再犯，顯見上開刑罰實難收警惕之效，自不宜輕縱，應予
    嚴懲，惟斟酌修正後刑法刪除連續犯之規定，即採一罪一罰
    之刑事政策，為避免刑罰輕重失衡，及考量被告施用毒品僅
    戕害己身，犯後均坦承犯行，態度良好等一切情狀，量處如
    主文所示之刑。扣案之玻璃球吸食器1 組，係被告所有供其
    施用第一級毒品海洛因及第二級毒品甲基安非他命所用之物
    ，業據其陳明在卷，爰依刑法第38條第1 項第2 款規定，予
    以宣告沒收。
據上論斷，應依刑事訴訟法第273 條之1 第1 項、第299 條第1
項前段，毒品危害防制條例第10條第1 項、第2 項，刑法第11條
前段、第55條、第47條第1 項、第38條第1 項第2 款，判決如主
文。
中    華    民    國    97    年    10    月    14    日
                        刑事第七庭    法  官  戰諭威
以上正本證明與原本無異。
如不服本判決，應於判決送達後10日內，向本院提出上訴狀（ 須
附繕本 ）。
中    華    民    國    97    年    10    月    14    日
                                      書記官  陳佳宏
附錄本案論罪科刑法條：
毒品危害防制條例第10條
施用第一級毒品者，處6 月以上5 年以下有期徒刑。
施用第二級毒品者，處3 年以下有期徒刑。


司法院資訊處製作；財團法人民間司法改革基金會備份。
